【裁判字號】    95,訴,3162
【裁判日期】    951127
【裁判案由】    損害賠償
【裁判全文】
臺灣臺中地方法院民事裁定  95年度訴字第3162號
原      告  統笠金屬工業股份有限公司
法定代理人  甲○○
被      告  台灣動力企業有限公司
                      樓
法定代理人  乙○○
當事人間損害賠償事件本院裁定如下：
    主    文
本件移送臺灣士林地方法院。
      理    由
一、按訴訟之全部或一部，法院認為無管轄權者，依原告聲請或
    依職權以裁定移送其管轄法院，民事訴訟法第28條第1 項定
    有明文。
二、其次，同法第12條規定：「因契約涉訟者，如經當事人定有
    債務履行地，得由該履行地之法院管轄。」，此乃民事訴訟
    法關於因契約涉訟之特別審判籍規定；惟當事人間關於債務
    履行地之約定，雖不以書面或明示為必要，即言詞或默示為
    之，亦非法所不許，但仍必須當事人間有約定債務履行地之
    意思，始有該條之適用。又管轄權之有無，固應依原告主張
    之事實，按諸法律關於管轄之規定而為認定，與其請求是否
    成立無涉，且管轄權之有無，為受訴法院應依職權調查之事
    項，惟當事人對此訴訟成立要件仍負有提出證據資料之責任
    。
三、按所謂債務履行地，乃專指當事人以契約訂定之清償地而言
    ，不包括民法第314 條所定清償地在內。經查，原告固然主
    張其係依民事訴訟法第12條之規定，向債務履行地所在之本
    院提起訴訟等語，惟就此並未提出相關證據以為佐證。況觀
    諸原告所提出兩造簽署之協議書內容，均無任何關於原告所
    述兩造有約定「債務履行地」之記載。至於原告所指其向被
    告請求購買機器，即本應由被告將該等機器設備運至原告工
    廠所在台中縣太平市而為給付乙節，更未見原告就此提出相
    關證據資料以供本院調查；何況，依兩造協議書之記載，被
    告履行協議之內容，僅係於約定期限內同意由原告優先購回
    機器，且兩造亦未約定交付機器之地點，則被告履行協議之
    地點是否仍在原告台中縣太平市工廠所在地，單以原告所為
    陳述，顯難予以認定。綜此，原告主張兩造間契約訂有債務
    履行地，且履行地係在台中縣太平市乙節，洵不足採。
四、又查，本件被告公司主事務所所在地係在台北縣汐止市○○
    ○路342巷2弄7號4樓，有公司基本資料查詢單乙份附卷可查
    ，並經原告在起訴狀上記載明確（誤載為台北縣汐止鎮○○
    ○路176巷2弄7號4樓），依民事訴訟第2條第2項之規定，自
    應由臺灣士林地方法院管轄。玆原告向無管轄權之本院起訴
    ，顯係違誤。
五、依職權將本件移送該管轄法院。
六、依首開法條裁定如主文。
中    華    民    國    95    年    11    月    27    日
                  民事第四庭    法  官  郭佳瑛
正本係照原本作成。
如不服本裁定應於送達後10日內向本院提出抗告狀，並繳納抗告
費新臺幣1000元。
中    華    民    國    95    年    11    月    27    日
                                書記官


司法院資訊處製作；財團法人民間司法改革基金會備份。
